臺灣雲林地方法院民事裁定　　　　　　 94年度再簡抗字第1號
抗　告　人　乙　○
上列抗告人與相對人甲○○○間請求訴訟救助事件，抗告人對於
民國九十四年九月六日本院北港簡易庭九十四年度港再簡字第一
號裁定提起抗告，本院裁定如下：
    主  文
原裁定廢棄。
    理  由
一、原裁定意旨略以：按當事人無資力支出訴訟費用者，且非顯
    無勝訴之望者，依民事訴訟法第107 條，法院固應依聲請准
    予訴訟救助，然所謂無資力係指窘於生活，且缺乏經濟信用
    者而言。本件聲請人（即本件抗告人）除在四湖鄉農會及中
    華郵政股份有限公司四湖郵局有存款外，復有田地9 筆坐落
    於雲林縣四湖鄉，此有財政部臺灣省中區國稅局北港稽徵所
    函附之「調件明細表」二紙附卷可參。準此，聲請人既非屬
    無資力支出訴訟費用者，故其聲請訴訟救助，即屬無從准許
    ，應予駁回等語。
二、本件抗告意旨略以：依民事訴訟法第109 條第1 項規定，聲
    請訴訟救助，應向受訴法院為之。而所謂受訴法院係指訴訟
    應繫屬或已繫屬之法院而言，本案第一審訴訟業經原審（按
    指本院北港簡易庭）裁判終結而脫離離該審法院繫屬後，則
    當事人提起第二審上訴，並聲請訴訟救助，衡之前述，該第
    二審之「受訴法院」應係本院，自應由本院就訴訟救助之聲
    請為裁判，始為適法（最高法院88年度台抗字第1 號裁判意
    旨參照）。再者，其與相對人甲○○○間請求給付會款事件
    ，其因敗訴而提起上訴，並聲請訴訟救助，其已依法釋明歷
    審訴訟費用之開支，已無資力再支出本案訴訟費用之事實，
    原審法院認其聲請為不合法，駁回其聲請，理由尚未釋明，
    其實難甘服等語，爰依法提起抗告請求廢棄原裁定，准予訴
    訟救助。
三、按「聲請訴訟救助，應向受訴法院為之」，民事訴訟法第10
    9 條第1 項前段定有明文，此為專屬管轄。所謂「受訴法院
    」，係指訴訟應繫屬或已繫屬之法院而言。於本案訴訟經第
    一審法院裁判終結而脫離該審法院之繫屬後，如當事人提起
    第二審上訴，並聲請訴訟救助，揆諸前開說明，該「受訴法
    院」應係第二審法院，即應由第二審法院就訴訟救助之聲請
    為裁判，始為適法（最高法院72年度台抗字第251 號、82年
    度台抗字第535 號、83年度台抗字第378 號裁判意旨參照）
    。本件抗告人既於民國94年7 月15日已對本院北港簡易庭於
    94年6 月22日所為第一審判決（94年度港再簡字第1 號）提
    起上訴，並於同年8 月1 日聲請訴訟救助，則原法院對該訴
    訟救助之聲請，自屬無權再為審理。原法院以上揭理由，逕
    以裁定駁回其聲請，自有未合。抗告意旨求予廢棄原裁定，
    為有理由。至抗告人聲請訴訟救助部分，應由上訴審法院俟
    原法院送交卷宗後，另為裁定，附此敘明。
四、據上論結，本件抗告為有理由，依民事訴訟法第492 條，裁
    定如主文。
中　　華　　民　　國　　94　　年　　12　　月　　5 　　日
                  民事第一庭  審判長法  官  洪兆隆
                                    法　官  蔡碧蓉
　　　　　　　　　　　　　　　　　　法　官  蔣得忠
以上正本係照原本作成。
本件不得抗告。
中　　華　　民　　國　　94　　年　　12　　月　　5 　　日
                              　　  書記官　周玄鎮
